【裁判字號】    99,易,1241
【裁判日期】    990729
【裁判案由】    傷害
【裁判全文】
臺灣臺中地方法院刑事判決              99年度易字第1241號
公  訴  人  臺灣臺中地方法院檢察署檢察官
被      告  乙○○
上列被告因傷害案件，經檢察官提起公訴（99年度偵字第6549號
），本院判決如下：
    主    文
乙○○犯傷害罪，處拘役貳拾伍日，如易科罰金，以新臺幣壹仟
元折算壹日。
    犯罪事實
一、乙○○係蔡世叡於民國98年初承攬丙○○所有房屋修繕工程
    之小包商，乙○○於98年12月23日向蔡世叡催討該工程尾款
    ，蔡世叡乃要球乙○○前往台中縣豐原市○○路○段247巷23
    弄11號丙○○住處客廳進行協商償還。在協商過程中，因蔡
    世叡未能當場以現金給付積欠之工程尾款，表示願意以所持
    有付款人為太平農會面額新台幣8萬元支票給付，乙○○認
    為蔡世叡以該票要其貼現並付利息，認為不合理，雙方遂起
    爭執，蔡世叡並以言語相激，乙○○可預見推拉他人身體或
    衣服，如動作過激，可能使蔡世叡直接或因此跌倒而受有身
    體之傷害，竟基於縱使發生此項傷害之結果亦不違背其本意
    之不確定犯罪故意，貿然徒手強力抓住蔡世叡胸口上方衣服
    往脖子上方推拉，並致蔡世叡重心不穩而跌坐在該客廳牆邊
    整理箱上之黃色布偶，因而受有胸部挫傷之傷害。
二、案經蔡世叡訴由臺灣臺中地方法院檢察署檢察官偵查起訴。
    理    由
一、證據能力方面：按被告以外之人（包括證人、鑑定人、告訴
    人、被害人及共同被告等）於審判外之陳述雖不符刑事訴訟
    法第159條之1至之4等4條之規定，而經當事人於審判程序同
    意作為證據，法院審酌該言詞陳述或書面陳述作成時之情況
    ，認為適當者，亦得為證據；當事人、代理人或辯護人於法
    院調查證據時，知有刑事訴訟法第159條第1項不得為證據之
    情形，而未於言詞辯論終結前聲明異議者，視為有前項之同
    意，同法第159條之5定有明文。立法意旨在於傳聞證據未經
    當事人之反對詰問予以核實，原則上先予排除。惟若當事人
    已放棄反對詰問權，於審判程序中表明同意該等傳聞證據可
    作為證據；或於言詞辯論終結前未聲明異議，基於尊重當事
    人對傳聞證據之處分權，及證據資料愈豐富，愈有助於真實
    發見之理念，且強化言詞辯論主義，使訴訟程序得以順暢進
    行，上開傳聞證據亦均具有證據能力。查檢察官、被告沈志
    勇、黃建華、包秋芬對於本案卷內相關證人之證述、文書卷
    證資料，於本院99年4月29日審理中並未就有何於刑事訴訟
    法第159條第1項不得為證據之情形於本院言詞辯論終結前聲
    明異議，且有關本案諸證人之證述、文書卷證資料亦經本院
    於審理期日逐一提示、朗讀，並告以要旨，本院復審酌相關
    證人證述筆錄製成、文書卷證資料取得，並無證據顯示有何
    違背程序規定情事，依據上述之說明，均應具有證據能力。
二、訊據被告乙○○雖坦承於前揭時地與告訴人蔡世叡因協商工
    程尾款事宜，因告訴人蔡世叡未能當場以現金給付積欠之工
    程尾款，表示要以所持有付款人為太平農會面額新台幣8萬
    元支票給付，並要被告貼現並付利息，認為不合理，雙方遂
    起爭執，告訴人以言語相激，有抓告胸口上方之衣領部位而
    有碰觸告訴人等事實，惟矢口否認有何傷害之犯行，辯稱：
    告訴人未跌坐在地上，其所受傷害非被告所造成云云。經查
    ：
(一)、上開犯罪事實，業據證人即告訴人蔡世叡、證人丙○○於檢
    察官訊問、本院審理時結證屬實，其等證述內容如下：
  1.(1)證人蔡世叡於檢察官訊時問證述：「98年12月23日之事發
      地點在丙○○家中。事發當天去驗傷。乙○○的確衝過來
      掐住我脖子，將我推倒後再往上拉，導致我呼吸困難。」
    (2)證人蔡世叡於本院審理時證述：「當日好像是我先到丙○○住處，我約12點40幾分到達丙○○住處，當時丙○○自
      己一個人在吃飯，隔了沒多久乙○○也來了。我有欠乙○○工程款，是因為業主丙○○還沒有給我工程款，我身上
      還有別人開的客票，乙○○說那是芭樂票，叫我拿票給他
      看，票面額8萬元，我欠乙○○的工程款只有3萬元，乙○○說票是芭樂票，我說你票到期後3天可以到我家拿取工
      程款。之後我坐在丙○○客廳塑膠矮的椅子上，乙○○用
      手抓住我胸口上方的衣服往我脖子推（以手表示），後來
      我就跑掉了，我怕繼續坐在那裡會打架，我跟里長講，里
      長說這件事他不管，我之後有去派出所備案，警察打電話
      給乙○○叫他到派出所，乙○○不願意來。到派出所後，
      沒有再返回丙○○住處。我被被告抓胸口衣服扭轉往上頂
      脖子，跌坐在整理箱上，我怕發生打架就跑離現場。」
  2.(1)證人丙○○於檢察官訊問時證述：「98年12月23日當天告
      訴人有去我家收工程款，後來被告也有到，他們2人說了
      話之後發生衝突，2人都坐著，被告推了告訴人，也有掐
      告訴人的脖子，告訴人倒靠在牆邊的整理箱上，他爬不起
      來，我將他扶起來，我要他們有話好好講，被告就沒有再
      動手了。當時告訴人脖子上有一點紅紅的痕跡。他們的衝
      突就是這樣，到離開之前都沒有再相互拉扯了。告訴人有
      說要去找警察，被告有在現場等，約有5分鐘。（被告是
      如何推倒告訴人？）被告是兩手手掌張開，環繞告訴人頸
      部下方，一邊推一邊掐告訴人，告訴人有往後傾倒（現場
      模擬)。」
    (2)證人丙○○於本院審理時證述：「98年12月23日12時許，
      在庭的丁○○與被告乙○○有到我住處。他們二人到我家
      我事先不知道，後來二人到我家客廳談工作上的工程款，
      二人談一談之後，陳先生就從坐的椅子上站起來，用手去
      抓丁○○胸口上方靠近脖子的衣領，我在牆壁旁有放置整
      理箱，丁○○就倒靠在整理箱上。丁○○所倒的位置如被
      告今日庭呈照片以原子筆所繪製的位置。丁○○倒在整理
      箱後，說他要去報警，出去之後就沒有再回到我住處。被
      告是以右手抓丁○○胸口上方的衣領，證人丁○○並沒跌
      坐在地上。」而證人丙○○上開證述內容，核與附件所示
      案發當日下午1時20分許，被告與其對話之錄音譯文內容
      大致相符。
(二)、 告訴人案發當日即前往行政院衛生署豐原醫院急診，有該
     醫院診斷證明書（見99年度他字第228號卷第6頁）、行政
     院衛生署豐原醫院函送之告訴人病歷資料案發當日急診病
     歷表在卷可憑（見同上他卷第27至28頁）。上開醫院之診
     斷記載告訴人受有「胸壁挫傷」之傷害；本院參酌豐原上
     開案發當日急診病歷記載，告訴人當日前往急診實有施各
     種角度之胸腔檢查，診斷為胸壁挫傷。足徵告訴人所證其
     確係因被告徒手強力抓住蔡世叡胸口上方衣服往脖子上方
     推拉，並致蔡世叡重心不穩而跌坐在該客廳牆邊整理箱上
     之黃色布偶時，因而受有胸部挫傷之傷害，應堪認定之。
(三)、按刑法上之故意，分為直接故意與間接故意（又稱不確定故
    意），析言之，當行為人對於構成犯罪之事實，明知並有意
    使其發生者，為直接故意；如行為人對於構成犯罪之事實，
    預見其發生而其發生並不違背其本意者，乃屬間接故意，此
    觀刑法第13條之規定甚明。被告係40餘歲之成年人，有相當
    之社會經驗，主觀上當可預見徒手強力碰觸他人之身體，可
    能會使該人直接或因此跌倒而受傷，竟強力碰觸告訴人之胸
    部及頸部，並致告訴人因而受有胸部挫傷，堪認被告當時確
    有縱使告訴人因此受有傷害，亦不違背其本意之傷害犯罪之
    不確定故意。
(四)、綜上所述，被告傷害之犯罪事證已臻明確，所辯無可採信，
    其犯行洵堪認定，應依法論罪科刑。
三、核被告所為，係犯刑法第277條第1項之傷害罪。爰審酌被告
    犯後態度、智識程度、生活狀況、犯罪之動機、手段、告訴
    人所受之傷害非屬重大及迄未與告訴人達成和解並賠償損害
    等一切情狀，量處如主文所示之刑，併諭知易科罰金之折算
    標準。
四、據上論斷，應依刑事訴訟法第299條第 1項前段，刑法第277
    條第1項、第41條第 1項前段，刑法施行法第1條之1第1項、
    第2項前段，判決如主文。
本案經檢察官甲○○到庭執行職務。
中    華    民    國    99    年    7     月    29    日
                  刑事第十三庭    法  官  劉邦繡
以上正本證明與原本無異。
如不服本判決，應於收受判決後10日內向本院提出上訴書狀，並
應敘述具體理由；其未敘述上訴理由者，應於上訴期間屆滿後20
日內向本院補提理由書（均須按他造當事人之人數附繕本）「切
勿逕送上級法院」。
                                  書記官  何俞瑩
中    華    民    國    99    年    7     月    29    日
【附件】
錄音時間:98年12月23日下午13時20分
對話內容: 華:乙○○、女:屋主丙○○
華:他今天叫我到這裹是要說什麼?
女:他也沒有跟我說，他就這樣來，我也不知道。
華:對啊，來了又不付錢，現在說這樣，耍這什麼手段。
女:前幾天來。
華:不給錢，說這種話。
女:我跟你說，他前幾天來。
華:說這樣，說還要報警察我打他，我有打他嗎?妳說，我問妳，
   我有打她嗎?
女:他還要三萬元給你嗎?
華:我問妳，我有打他嗎?
女:沒有啦，你只有這樣拉著他而已啊。
華:對啊，賊比主人惡。男子漢敢說不敢做。
女:他幾天前來是說有張票八萬元要跟我換。
華:我不相信，不知道去那裹拿的芭樂票。
女:我就說我沒有啊。
華:他說的話怎麼能聽。
女:他就是說之前有差他錢。
華:妳是差他多少?我來這裹那有什麼道理，我又不是對妳啊。
女:他算說我有欠他，他要用票換。
華:那妳是欠他多少?妳就欠他錢了，他幹麻還要票給妳...
女:啊他就要我換現金給他，我是要去那裹拿現金給他?
華:妳到底是差他多少?
女:還要和他對帳，還有差他，因為還有欠水電錢，水電不知要
   從他、還是從我這裹拿...如果從他拿，我就要補六萬給他。
   我是有給他錢，不是沒有。
華:到底是差他多少?
女:現在要問他。
華:妳怎麼會不知道，我這裹是三萬元，他現在是要我對他還是
   對妳，我怎麼能對妳除非妳們兩人有協議好，我才可以對妳
   。
女:我都說當時承包都對他。
華:我承包本來就是對他啊。
女:對啊，我在煮飯，我把米拿下去煮一下。
華:好。
附錄本案論罪科刑法條
刑法第277條第1項：
傷害人之身體或健康者，處三年以下有期徒刑、拘役或一千元以
下罰金。

司法院資訊處製作；財團法人民間司法改革基金會備份。
